【裁判字號】    89,訴,1181
【裁判日期】    900803
【裁判案由】    異議之訴等
【裁判全文】
臺灣桃園地方法院民事判決  八十九年度訴字第一一八一號
    原      告  乙○○
    法定代理人  丙○○
    訴訟代理人  甲○○
右當事人間債務人異議之訴等事件，本院判決如左：
    主      文
確認被告對原告新台幣參佰萬元之債權不存在。
臺灣桃園地方法院八十九年度執十字第九七一二號拍賣抵押物執行程序應予撤銷。
被告應將坐落桃園縣八德市○○段五九九地號土地；地目：建；面積陸拾肆點伍柒平
方公尺權利範圍全部，暨其上建物門牌號碼桃園縣八德市○○路一一四巷七十三號房
屋；建號：六九四；面積壹佰伍拾捌點柒玖平方公尺權利範圍全部，以桃園縣八德地
政事務所於民國八十六年三月十八日所設定權利價值最高限額新台幣三百六十萬元之
抵押權登記予以塗銷。
訴訟費用由被告負擔。
    事      實
甲、原告方面：
  壹、聲明：如主文所示。
  貳、陳述：
    一、原告之配偶即訴外人卓水連 (已於民國八十八年七月十二日死亡)未經原告
        同意假借原告之名義為借款連帶保證人，而與被告於八十六年三月二十日簽
        立消費貸款契約，向被告借款新台幣 (下同)三百萬元，並未經原告同意及
        偽造原告之簽名及印章為上述借款之連帶保證人，且偽造抵押權契約書提供
        原告所有坐落桃園縣八德市○○段五九九地號土地；地目：建；面積六十四
        點五七平方公尺權利範圍全部，暨其上建物門牌號碼桃園縣八德市○○路一
        一四巷七十三號房屋；建號：六九四；面積一五八點七九平方公尺權利範圍
        全部，設定最高限額三百六十萬元之抵押權登記予被告作為上述借款之擔保
        ，而承辦上述抵押貸款手續之被告銀行職員游來發未經查核原告有否同意以
        上述不動產為被告借款之擔保，即同意接受抵押貸款，顯有過失。嗣於八十
        八年七月原告於知悉卓水連冒用原告之名義，以上揭之不動產向被告抵押借
        款後，即質問游來發辦理該抵押權手續之過程及真相，游來發自知過失，即
        於八十八年七月二十四日與原告訂立由游來發代原告向被告償還利息及本金
        之契約，惟游來發並未履行該契約之內容，且游來發亦已向被告申辦提前退
        休而離職，顯見游來發與卓水連係共同基於故意或過失不法侵害原告之權利
        。本件卓水連既係冒用原告之名義為借款人之連帶保證人，則被告即不能對
        於原告主張應對於借款人卓水連所借之三百萬元借款債務負連帶保證人之責
        任，易言之，被告對於原告之三百萬元借款債權即不存在，爰依法訴請確認
        如訴之聲明第一項所示。
    二、惟因被告已對於原告所有之上揭不動產向鈞院聲請拍賣抵押物，經鈞院以八
        十九年度拍字第一○八○號民事裁定准予拍賣在案，而被告並持上開鈞院准
        予拍賣之裁定作為執行名義，向鈞院聲請強制執行，現並經鈞院以八十九年
        度執字第九七一二號拍賣抵押物執行案件受理中，因本件被告對於原告之三
        百萬元借款債權既不存在，已如上述，則鈞院上述八十九年度執字第九七一
        二號拍賣抵押物之執行即應予以撤銷，原告爰依強制執行法規定，向鈞院對
        於債權人即被告提起本件異議之訴，並訴請如訴之聲明第二項所示。
  參、證據：提出土地及建物登記謄本影本各一份、契約書影本一份、戶籍謄本一份
      為證，並聲請訊問證人游來發。
乙、被告方面：
  壹、聲明：駁回原告之訴。
  貳、陳述：本件借款係於八十六年三月十四日，由借款人卓水連提供土地、房屋不
      動產之所有權狀及身份證件辦理抵押權設定後，且以原告為連帶保證人，向被
      告借款三百萬元，被告則於八十六年三月二十日將三百萬元撥入借款人卓水連
      之帳戶內，且自八十六年三月份起至八十八年七月十二日借款人卓水連死亡，
      歷經二年餘，原告身為借款人之妻，竟全然不知，顯有違常理，且原告將其所
      有之土地、房屋權狀及身份證等重要證件，讓其夫垂手可取得，並持以向被告
      銀行辦理本件借款手續，原告亦顯有過失，自應負連帶保證人之清償責任。
  參、證據：提出抵押權設定契約書影本一份、貸放傳票影本一份。
丙、本院依職權調閱本院八十九年度執字第九七一二號民事執行卷宗。
    理      由
一、本件原告主張：其配偶即訴外人卓水連  (已於八十八年七月十二日死亡)未經原
    告同意假借原告之名義為借款連帶保證人，而與被告於八十六年三月二十日簽立
    消費貸款契約，向被告借款三百萬元，並未經原告同意及偽造原告之簽名及印章
    為上述借款之連帶保證人，且偽造抵押權契約書提供原告所有坐落桃園縣八德市
    ○○段第五九九地號土地，面積六十四點五七平方公尺權利範圍全部，及其上建
    物門牌號碼桃園縣八德市○○路一一四巷七十三號房屋  (建號六九四)，面積一
    五八點七九平方公尺權利範圍全部，設定最高限額三百六十萬元之抵押權登記予
    被告作為上述借款之擔保。因本件卓水連係冒用原告之名義為借款人之連帶保證
    人，被告對於原告之三百萬元借款債權即不存在，又因被告已對於原告所有系爭
    土地及房屋向鈞院聲請拍賣抵押物，並經鈞院以八十九年度執字第九七一二號拍
    賣抵押物執行案件受理中，因本件被告對於原告之三百萬元借款債權既不存在，
    則鈞院上述八十九年度執字第九七一二號拍賣抵押物之執行即應予以撤銷，原告
    爰依法提起本件確認債權不存在及債務人異議之訴等語。被告則以：本件借款係
    於八十六年三月十四日，由借款人卓水連提供土地、房屋不動產之所有權狀及身
    份證件辦理抵押權設定後，且以原告為連帶保證人，向被告借款三百萬元，被告
    則於八十六年三月二十日將三百萬元撥入借款人卓水連之帳戶內，且自八十六年
    三月份起至八十八年七月十二日借款人卓水連死亡，歷經二年餘，原告身為借款
    人之妻，竟全然不知，顯有違常理，且原告將其所有之土地、房屋權狀及身份證
    等重要證件，讓其夫垂手可取得，並持以向被告銀行辦理本件借款手續，原告亦
    顯有過失，自應負連帶保證人之清償責任等語，作為抗辯。
二、本件原告主張其配偶即訴外人卓水連  (已於八十八年七月十二日死亡)未經原告
    同意假借原告之名義為借款連帶保證人，而與被告於八十六年三月二十日簽立消
    費貸款契約，向被告借款三百萬元，並未經原告同意及偽造原告之簽名及印章為
    上述借款之連帶保證人，且偽造抵押權契約書提供原告所有坐落桃園縣八德市○
    ○段第五九九地號土地，面積六十四點五七平方公尺權利範圍全部，及其上建物
    門牌號碼桃園縣八德市○○路一一四巷七十三號房屋  (建號六九四)，面積一五
    八點七九平方公尺權利範圍全部  (簡稱系爭土地及房屋)，設定最高限額三百六
    十萬元之抵押權登記予被告作為上述借款之擔保之事實，已據原告提出土地及建
    登記謄本影本各一份、契約書影本一份、戶籍謄本一份為證，且經證人游來發到
    庭結證：簽訂本件借款契約之連帶保證人確實並非原告，而係卓水連另外帶一位
    真實姓名不詳之女子冒用原告之名義前來簽約，伊係事後發現遭卓水連所欺騙，
    然因卓水連已死亡，無法清償債務，伊恐因為核對保證人不確實遭被告銀行處分
    ，始與原告簽訂契約表示願承擔卓水連之借款債務，希望原告不要將此事揭發，
    後來因伊無力代繳借款本息，原告即將契約書寄到被告銀行，並提起本件訴訟等
    語屬實  (見本院八十九年十月二十六日、九十年七月十九日言詞辯論筆錄)，而
    被告對於證人上開證詞並不爭執，僅以本件借款自八十六年三月份起至八十八年
    七月十二日借款人卓水連死亡，歷經二年餘，原告身為借款人之妻，竟全然不知
    ，顯有違常理，且原告將其所有之土地、房屋權狀及身份證等重要證件，讓其夫
    垂手可取得，並持以向被告銀行辦理本件借款手續，原告顯有過失等語，作為抗
    辯。惟查：被告以原告係借款人卓水連之妻，且本件借款期間長達二年餘，即認
    定原告應知悉卓水連有以其名義為本件借款之連帶保證人云云，但此純屬被告個
    人推測之詞，並無任何積極證據足以證明之，自不足採。又本件原告本人並未親
    自簽訂連帶保證契約，是被告抗辯原告應負過失責任云云，亦無足採。故本件原
    告上述之主張，堪信為真實。
三、按執行名義無確定判決同一之效力者，於執行名義成立前，如有債權不成立或消
    滅或妨礙債權人請求之事由發生，債務人亦得於強制執行程序終結前提起異議之
    訴，強制執行法第十四條第二項定有明文。經查，本院八十九年度執字第九七一
    二號拍賣抵押物事件，係被告執本院八十九年度拍字第一○八○號拍賣抵押物裁
    定強制執行裁定，聲請對原告所有坐落桃園縣八德市○○段五九九地號土地；地
    目：建；面積六十四點五七平方公尺權利範圍全部，暨其上建物門牌號碼桃園縣
    八德市○○路一一四巷七十三號房屋；建號：六九四；面積一五八點七九平方公
    尺權利範圍全部，為查封、拍賣強制執行程序，而該執行程序尚未終結之事實，
    已經本院調取前開強制執行案卷查閱屬實，並為被告所不爭執，堪信原告此部分
    之主張亦為真實。再查，本件原告係執無實體上確定力之系爭拍賣抵押物裁定執
    行名義，向本院民事執行處聲請對原告之前開不動產為執行程序，揆諸前揭說明
    ，自有上述強制執行法第十四條第二項規定之適用；且如前述，本件原告所執之
    之拍賣抵押物裁定之執行名義，因兩造間並無抵押權設定及借款契約存在，且被
    告對於原告之三百萬元借款債權亦不存在，原告以此原因，在系爭強制執行程序
    終結前，提起本件債務人異議之訴，即屬合法。
四、從而，本件原告既非系爭借貸契約之連帶保證人亦非系爭抵押物之設定義務人，
    是其提起本件確認被告對原告三百萬元之債權不存在之訴，應認有即受確認判決
    之法律上利益，並依強制執行法第十四條第二項之規定，求為判決：(一)確認被
    告對原告三百萬元之債權不存在。(二)臺灣桃園地方法院八十九年度執十字第九
    七一二號拍賣抵押物執行程序應予撤銷。(三)被告應將坐落桃園縣八德市○○段
    五九九地號土地；地目：建；面積六十四點五七平方公尺權利範圍全部，暨其上
    建物門牌號碼桃園縣八德市○○路一一四巷七十三號房屋；建號：六九四；面積
    一五八點七九平方公尺權利範圍全部，以桃園縣八德地政事務所於民國八十六年
    三月十八日所設定權利價值最高限額新台幣三百六十萬元之抵押權登記予以塗銷
    ，洵屬正當，應予准許。
五、本件為判決之基礎已臻明確，兩造其餘有關之攻擊防禦方法，核與本件判決結果
    不生影響，自毋庸論列，併此敘明。
六、據上論結，本件原告之訴為有理由，依民事訴訟法第七十八條，判決如主文。
中      華      民      國    九十    年      八      月      三      日
                                        臺灣桃園地方法院民事第一庭
~B法      官  黃漢權
右為正本係照原本作成
如對本判決上訴須於判決送達後廿日內向本院提出上訴狀
~B書  記  官  陳淑瓊
中      華      民      國    九十    年      八      月      三      日


司法院資訊處製作；財團法人民間司法改革基金會備份。
